臺灣高等法院臺中分院刑事判決　　　　94年度上重訴字第51號
上　訴　人
即　被　告　甲○○
　　　　　　　　　　（
指定辯護人　本院公設辯護人　乙○○
上列上訴人因殺人案件，不服臺灣苗栗地方法院94年度重訴字第
13號中華民國94年10月11日第一審判決（起訴案號：臺灣苗栗地
方法院檢察署94年度偵字第1346號），提起上訴，本院判決如下
：
    主  文
上訴駁回。
    事  實
一、甲○○曾因搶奪及妨害自由案件，經臺灣新竹地方法院於民
    國86年6月26日以86年度訴字第133號，分別判處有期徒刑一
    年及四月，應執行有期徒刑一年二月，並於86年7月31日確
    定。又因盜匪及竊盜案件，經臺灣臺北地方法院於86年5月1
    日分別判處有期徒刑七年四月及五月，而竊盜部分未經上訴
    而確定，而盜匪部分上訴後經臺灣高等法院於87年1月20日
    ，以86年度上訴字第2523號將盜匪部分撤銷改判處有期徒刑
    七年而確定。上開四罪，經臺灣高等法院於87年4月17日，
    以87年度聲字第597號裁定，定應執行有期徒刑8年6月而確
    定，於90年3月23日縮短刑期假釋出監，並於94年4月20日假
    釋縮刑期滿（不構成累犯）。詎甲○○仍不知悔改，於上開
    假釋期間內，因積欠張國榮債務，而張國榮限甲○○務須於
    94年4月10日清償，甲○○自思屆期仍無力清償，竟圖佯與
    張國榮趨車同至苗栗縣三義鄉偏僻地區，再假意下車至附近
    人家借貸，屆時再以借貸未果搪塞張國榮，惟為防張國榮因
    其屆期仍無法清償而對其不利，乃於94年4月10日一早，先
    至其住處附近店家購買冷凍調理刀1把供不時之需。購畢乃
    與張國榮相約在台中市○○街見面，其後再由張國榮駕駛車
    牌號碼7228-JG號自用小客車，與甲○○共同前往苗栗縣三
    義鄉鯉魚潭村5鄰聖王崎下山區。到達後，甲○○乃假意下
    車，於該山區短暫逗留後再折回張國榮所駕駛之自用小客車
    內，向張國榮諉稱借貸未果，惟未為張國榮所採信，張國榮
    乃再趨車進入該山區，經張國榮發現該山區並無住家，而認
    甲○○係有意賴帳，乃出言怒罵甲○○，進而2人發生口角
    衝突。張國榮乃出言揚稱欲對甲○○不利，致甲○○心生不
    滿，乃基於傷害之故意，取出預藏之上開冷凍調理刀朝張國
    榮身上砍擊，致張國榮跌落附近駁坎（傷害部分未據告訴）
    。甲○○見狀即停止攻擊張國榮並稱債務之事日後再談，欲
    先將其送醫，而將張國榮自駁坎處拉起。其後，張國榮乃乘
    甲○○不注意之際，搶下甲○○繫於腰際之上開冷凍調理刀
    ，並朝甲○○砍擊，甲○○見狀乃以手臂抵擋並與張國榮爭
    奪該冷凍調理刀，於拉扯之際因而致甲○○受有左手食指截
    斷、左中指受傷、左手掌邊緣撕裂傷之切割傷。嗣甲○○奪
    下上開冷凍調理刀後，竟另萌殺人之犯意，持上開冷凍調理
    刀刺入張國榮胸、腹部，並持續攻擊張國榮直到其無法動彈
    ，致張國榮左胸第2、3肋骨間，第3、4肋骨間及左腹肋骨下
    緣銳器穿刺傷，張國榮終因胸部穿刺傷造成失血性休克而當
    場死亡。甲○○見張國榮死亡後，為掩飾其殺人之事實及避
    免張國榮之身分為人知悉，乃萌遺棄屍體之犯意，先將裝有
    張國榮國民身分證之皮夾及張國榮持用之行動電話，自張國
    榮屍體上取走，並將張國榮之屍體推往現場上方山區○○道
    路旁樹叢內，再以雜草掩蓋張國榮屍體。處理完畢後再駕上
    開自用小客車沿省道往后里豐原方向行駛，再經由國道1號
    公路返回臺中市住處。於行經后里鄉某座橋時，即將張國榮
    之皮夾丟棄於橋下，嗣再分別將其行兇用之冷凍調理刀及張
    國榮之行動電話，棄置臺中市某公園內垃圾桶內，並將張國
    榮所駕駛之上開自用小客車，棄置在臺中市○○路與惠來路
    路邊，而圖湮滅證據及犯罪痕跡。甲○○因奪刀在拉扯中致
    其手受有上述之傷害，乃於同日13時53分至臺中市○○區○
    ○路之林新醫院就醫。嗣於94年4月13日上午8時許，經苗栗
    縣三義鄉鯉魚潭村5鄰聖王崎下山區當地民眾發現張國榮屍
    體後報警，經警查悉死者為張國榮，循線先至甲○○住處執
    行緊急搜索，並發現及採集甲○○住處內遺有多處血跡及甲
    ○○所著球鞋亦沾有血跡，而於同年4月16日20時45分許，
    在臺中市○○路11巷巷口拘獲甲○○。
二、案經苗栗縣警察局苗栗分局報請臺灣苗栗地方法院檢察署檢
    察官偵查起訴。
    理  由
一、上揭事實，業據上訴人即被告甲○○（下稱被告）於警詢時
    、偵查中、原審審理時及本院審理中坦承不諱，而被害人張
    國榮確係因左胸第2、3肋骨間，第3、4肋骨間及左腹肋骨下
    緣銳器穿刺傷，終因胸部穿刺傷造成失血性休克而死亡之事
    實，業經臺灣苗栗地方法院檢察署檢察官督同法醫師，於94
    年4月13至被害人被遺棄處相驗，並於同年4月18日至苗栗公
    館龍泰葬儀社解剖被害人之屍體後，經送往法務部法醫研究
    所鑑定明確，此有被害人陳屍現場照片8張、相驗屍體證明
    書、相驗筆錄、解剖紀要及法務部法醫研究所94年6月6日法
    醫理字第0940001793號函附之該所（94）醫鑑字第0655號鑑
    定書附卷可稽（見相字卷第7頁至10頁、第27頁、第11頁、
    第23頁、偵字卷第187頁至193頁）。依據上開法務部法醫研
    究所鑑定書記載，被害人之死因為左胸部穿刺刀傷造成失血
    性休克死亡，死亡方式為他殺，而造成死者外傷之致傷器械
    ，為具有尖銳前端且刃部夠長之刀械，與刑事偵查人員所買
    來與作案刀械相同型式冷凍刀，比對兩者不相違背（見偵字
    卷第190頁），是被告自白其持冷凍調理刀穿刺被害人胸部
    ，顯與事實相符，自堪採信。另依上開鑑定書之記載，其鑑
    定結果認死者左胸上下兩處銳器穿刺傷位於第2、3肋骨間，
    與第3、4肋骨間，貫穿胸壁，深入胸膛，右下左上斜，長約
    5 公分，右腹肋骨下緣一處銳器穿刺傷，右上左下斜，長亦
    約5公分（見偵字卷第189、190頁背面）。足見被告持銳利
    之調理刀刺被害人時，不僅刀刺要害，且下手甚重，致被害
    人於死的意思至為強烈，參以被告行為後，不僅未將被害人
    送醫急救，卻將被害人推往現場上方山區○○道路旁樹叢內
    ，再以雜草掩蓋，是被告主觀上有殺人之故意甚明。而被害
    人既係因被告持調理刀穿刺胸部失血過多致死，其殺人行為
    與死亡結果間具有相當因果關係，亦堪認定。又證人即被告
    之姪女張麗君於警詢時及偵查中亦證述被告犯後持被害人之
    手機與其聯絡狀況及持被害人之手錶交其典當未果等語（見
    偵字卷第74頁至79頁、第156頁至第159頁）。而刑警隊鑑識
    組人員於採集被害人所駕駛之車牌號碼7228-JG號自用小客
    車內之指紋後，經送比對結果確與被告指紋相符，亦有內政
    部警政署刑事警察局94年4月26日刑紋字第0940062423號鑑
    驗書1件在卷可憑（見偵字卷第170頁至第176頁）。又被告
    奪刀拉扯中致其左手食指截斷、左中指受傷、左手掌邊緣撕
    裂傷之切割傷害，而至臺中市○○區○○路之林新醫院就醫
    一情，有被告當日就醫之病歷1件在卷可憑（見偵字卷第111
    頁至第115頁）。另經警在被告位於臺中市○○區○○街52
    號603號房之住處內採驗跡證結果，其中浴室內新台幣1000
    元紙鈔上血跡，亦與被害人DNA- STR型別相同，其餘均為被
    告血跡，亦有內政部警政署刑事警察局94年8月2日刑醫字第
    0940061337號鑑驗書附卷可稽（見原審卷第23頁至第24頁）
    。此外，復有被告及被害人通聯紀錄各1件（見偵字卷第106
    頁至第110頁）、被告於94年4月10日購買冷凍調理刀之統一
    發票影本1紙、刑事警察根據被告自白及統一發票所購買之
    同型冷凍調理刀1把、犯罪相關現場照片（見偵字卷第122
    頁至132頁、第135頁至第148頁）及扣案之被害人之手錶1只
    、被告使用之0000000000號行動電話SIM卡可資佐證（見偵
    字卷第177頁），是被告之犯行洵堪認定。
二、核被告所為，係犯刑法第271條第1項之殺人罪、第247條第1
    項之遺棄屍體罪。被告殺人後進而遺棄屍體，其目的係為湮
    滅證據及犯罪痕跡一節，業據被告供承無訛。其所犯遺棄屍
    體罪應屬殺人罪之結果，故其所犯上開殺人罪及遺棄屍體罪
    間，有方法結果之牽連關係，為牽連犯，應從一重之刑法第
    271條第1項之殺人罪處斷（最高法院92年度台上字第3432號
    判決參照）。原審審理結果，認被告犯上述之罪，依刑法第
    271條第1項、第247條第1項、第55條、第37條第1項之規定
    ，審酌被告生活狀況、智識程度、素行不良，於假釋期間再
    犯本案、其與被害人平日為朋友關係，僅因積欠被害人款項
    ，遭被害人逼債甚急及口角，而於被害人搶其冷凍調理刀，
    竟於奪回該刀後，持該刀刺殺被害人之要害，下手甚重、殺
    意至堅、手段殘忍，於犯後不僅未將被害人即時送醫，反意
    圖湮滅跡證，而遺棄屍體，及迄今仍尚未與被害人家屬達成
    和解賠償損害，惟被告犯後坦承犯行，態度尚稱良好等一切
    情狀，判處被告無期徒刑並依法宣告褫奪公權終身，及敘明
    被告持以殺人所用之冷凍調理刀1把，業經被告丟棄，而無
    從查扣，為免執行困難，而不予宣告沒收，經核其認事用法
    及量刑均為妥適，被告上訴指摘原判決量刑過重，自非可取
    。至被告否認其有預謀殺人而指摘原判決不當部分，因原判
    決並未認定其有預謀殺人，是被告此部分之上訴顯有誤會，
    亦非可取。從而被告之上訴為無理由，自應駁回其上訴。
據上論結，應依刑事訴訟法第368條，判決如主文。
本案經檢察官丙○○到庭執行職務。
中　　華　　民　　國　　94　　年　　12　　月　　21　　日
                刑事第八庭　審判長法　官　羅　得　村
                                  法　官　紀　文　勝
                                  法　官　巫　政　松
上列正本證明與原本無異。
如不服本判決應於收受送達後十日內向本院提出上訴書狀，其未
敘述上訴之理由者並得於提起上訴後十日內向本院補提理由書（
均須按他造當事人之人數附繕本）。
                                  書記官　陳　妙　瑋
中　　華　　民　　國　　94　　年　　12　　月　　22　　日
附錄本判決論罪科刑法條
刑法第271條第1項
殺人者，處死刑、無期徒刑或十年以上有期徒刑。
中華民國刑法第247條第1項
損壞、遺棄、污辱或盜取屍體者，處六月以上五年以下有期徒刑
。
　　　　　　　　　　　　　　　　　　　　　　　　　　　Ｆ
